---
title: "Introducción al lenguage R"
date: "2025-01-06" 
author:
  - name: Paulo Inácio Prado
---

```{r setup, include=FALSE}
knitr::opts_chunk$set(echo = FALSE)
```


# Tutoriales

Estos son los tutoriales de esta unidad de aprendizaje que debes
realizar en Rstudio, con el paquete *swirl*.  Consulta nuestra [página
de inicio](index.html#tutoriales) para saber cómo hacerlo.

Para ver la transcripción de un tutorial, haz clic en su nombre en la lista:

* [1: Mi primera session](Tutoriales/html/Mi_primera_session.html)
* [2: Objetos Tipos de Datos y Operaciones Basicas](Tutoriales/html/Objetos_Tipos_de_Datos_y_Operaciones_Basicas.html)
* [3: Secuencias](Tutoriales/html/Secuencias.html)
* [4: Vectores Logicos y de Caracteres](Tutoriales/html/Vectores_Logicos_y_de_Caracteres.html)
* [5: Valores Faltantes](Tutoriales/html/Valores_Faltantes.html)

# Datos

Conjuntos de datos que utilizaremos en esa unidad

* [usda_plant_data.csv](data/usda_plant_data.csv): especies de plantas de Estados Unidos. Fuente:  [PLANTS database](https://plants.usda.gov/)

*[jbi14149-sup-0002-appendixs2.xlsx](data/jbi14149-sup-0002-appendixs2.xlsx): Número de especies de hormigas en islas y manchas de hábitat en varios sítios por el mundo. Fuente: [Ohyama *et al*. 2021. The species–area relationship in ant ecology. Journal of Biogeography 48: 1824-1841.](https://onlinelibrary.wiley.com/doi/10.1111/jbi.14149).
# Slides

```{r slides}
#| eval: true
xaringanExtra::embed_xaringan("01_introduccion/slides.html")
```

