---
title: "Introducción al lenguage R"
date: "2025-01-06" 
author:
  - name: Paulo Inácio Prado
---

```{r setup, include=FALSE}
knitr::opts_chunk$set(echo = FALSE)
```

# Slides

```{r slides}
#| eval: true
xaringanExtra::embed_xaringan("01_introduccion/slides.html")
```

# Tutoriales

A continuación está una lista de los tutoriales de esta unidad de aprendizaje.

Ejecute los tutoriales en Rstudio, con el paquete *swirl*.  Consulta nuestra [página
de inicio](index.html#tutoriales) para saber cómo hacerlo.

Para ver la transcripción de un tutorial, haz clic en su nombre en la lista:

* [1: Mi primera session](Tutoriales/html/Mi_primera_session.html)
* [2: Objetos Tipos de Datos y Operaciones Basicas](Tutoriales/html/Objetos_Tipos_de_Datos_y_Operaciones_Basicas.html)
* [3: Secuencias](Tutoriales/html/Secuencias.html)
* [4: Vectores Logicos y de Caracteres](Tutoriales/html/Vectores_Logicos_y_de_Caracteres.html)
* [5: Valores Faltantes](Tutoriales/html/Valores_Faltantes.html)

# Ejercícios
Aquí se reproducen los enunciados de los ejercícios de notaR de esa unidad.

## 1. Leyendo datos

En nuestros ejercicios utilizaremos los datos recopilados por [Ohyama et al. 2021](https://onlinelibrary.wiley.com/doi/10.1111/jbi.14149), para analisar la relación entre área y riqueza de especies.

El fichero [islas.csv](http://notar.ib.usp.br/arquivo/56) tiene datos de areas y número de espécies por isla.
Descargue el fichero en el directorio de su espacio de trabajo (*workspace*) R, donde vas executar el código deste ejercício.

Cree un código (*script*) en R que realice los siguientes pasos:

1. Lee el contenido del fichero [islas.csv](notaR/islas.csv) en un *data frame* que debes nombrar `islas.raw`. 
**Importante:** su comando debe leer el archivo csv desde su espacio de trabajo en R. No utilice rutas a otros directorios de trabajo en su código.

2. Cree un objeto denominado `islas.nombres` con los nombres de las variables del *data frame* `islas.raw`.

3. Cambie todas las cadenas del objeto `islas.nombres` a minúsculas utilizando la función `tolower`

4. Sustituya todas las apariciones del carácter «_» en el objeto `islas.nombres` por el carácter «.», utilizando la función `gsub`. **Importante:** use el argumento <code>fixed = TRUE</code> de <code>gsub</code>.

5. Cree una copia del objeto `islas.raw` denominada `islas`

6. Cambie los nombres de las variables en el  objeto `islas` por los nombres que están en el objeto `islas.nombres`.

## 2. Leyendo más datos

El fichero [archipielagos.csv](notaR/archipielagos.csv) tiene datos de los archipiélagos recopilados por [Ohyama et al. 2021](https://onlinelibrary.wiley.com/doi/10.1111/jbi.14149).

1. Descargue el fichero en el directorio de su espacio de trabajo (*workspace*) R, donde vas executar el código deste ejercício.

2. Haz un código (*script*) en R que resulte en un objeto de clase *data frame* con el contenido del fichero. Este objeto debe llevar el nombre de `archipielagos`. Los nombres de las variables en ese objeto debem ser los nombres que se encuentran en el fichero original, pero convertidos a minusculas. Además, debes sustituir el carácter «_» en los nombres de las variables que lo tengan por el carácter «.» (punto).

Puedes seguir los mismos pasos del ejercício [1.Leyendo Datos](http://notar.ib.usp.br/exercicio/128) ó hacerlo de otra manera que quieras. 


# Datos

Conjuntos de datos que utilizaremos en esa unidad

* [usda_plant_data.csv](data/usda_plant_data.csv): especies de plantas de Estados Unidos. Fuente:  [PLANTS database](https://plants.usda.gov/)

* [jbi14149-sup-0002-appendixs2.xlsx](data/jbi14149-sup-0002-appendixs2.xlsx): Número de especies de hormigas en islas y manchas de hábitat en varios sítios por el mundo. Fuente: [Ohyama *et al*. 2021. The species–area relationship in ant ecology. Journal of Biogeography 48: 1824-1841.](https://onlinelibrary.wiley.com/doi/10.1111/jbi.14149).

