---
title: "Manipulación de Datos"
date: "2025-01-07" 
author:
  - name: Paulo Inácio Prado
---

```{r setup, include=FALSE}
knitr::opts_chunk$set(echo = FALSE)
```

# Slides

```{r slides}
#| eval: true
xaringanExtra::embed_xaringan("02_manipulacion_de_datos/slides.html")
```

# Tutoriales

A continuación está una lista de los tutoriales de esta unidad de aprendizaje.

Ejecute los tutoriales en Rstudio, con el paquete *swirl*.  Consulta nuestra [página
de inicio](index.html#tutoriales) para saber cómo hacerlo.

Para ver la transcripción de un tutorial, haz clic en su nombre en la lista:

* [6: Leer y escribir datos](Tutoriales/html/Leer_y_escribir_Datos.html)
* [7. Subconjuntos de datos](Tutoriales/html/Subconjuntos_de_Datos.html)
* [8. Funciones *apply](Tutoriales/html/Funciones_apply.html)

## Alternativas

Para el  tema de funciones `lapply` y `sapply` puedes tambiém correr el
tutorial del curso en swril [Programando en R](https://swirlstats.com/scn/programando.html).

Para eso ingressa eses comandos en la consola de R:

```{r , eval=FALSE, echo=TRUE}
library(swirl)
install_course_github('josersosa','Programando_en_R')
swirl()
```
Escoge el curso `Programando en R` e entonces la lección `10: lapply and sapply `. 

