---
title: "Manipulación de Datos"
date: "2025-01-07" 
author:
  - name: Paulo Inácio Prado
---

```{r setup, include=FALSE}
knitr::opts_chunk$set(echo = FALSE)
```

# Slides

```{r slides}
#| eval: true
xaringanExtra::embed_xaringan("02_manipulacion_de_datos/slides.html")
```

# Tutoriales

A continuación está una lista de los tutoriales de esta unidad de aprendizaje.

Ejecute los tutoriales en Rstudio, con el paquete *swirl*.  Consulta nuestra [página
de inicio](index.html#tutoriales) para saber cómo hacerlo.

Para ver la transcripción de un tutorial, haz clic en su nombre en la lista:

* [6: Leer y escribir datos](Tutoriales/html/Leer_y_escribir_Datos.html)
* [7. Subconjuntos de datos](Tutoriales/html/Subconjuntos_de_Datos.html)
* [8. Funciones *apply](Tutoriales/html/Funciones_apply.html)

### Alternativas

Para el  tema de funciones `lapply` y `sapply` puedes tambiém correr el
tutorial del curso en swril [Programando en R](https://swirlstats.com/scn/programando.html).

Para eso ingressa eses comandos en la consola de R:

```{r , eval=FALSE, echo=TRUE}
library(swirl)
install_course_github('josersosa','Programando_en_R')
swirl()
```
Escoge el curso "Programando en R" e entonces la lección "10: lapply and sapply". 

# Ejercicios

Aquí se reproducen los enunciados de los ejercícios de notaR de esa unidad.

## 03. Añadir variables

En este ejercicio vamos a añadir nuevas variables al *data frame* `islas` que hás creado en el ejercício [Leyendo Datos](http://notar.ib.usp.br/exercicio/128).

1. Inicia tu script R con el código que has utilizado para resolver el ejercicio [Leyendo Datos](http://notar.ib.usp.br/exercicio/128). Este código debe crear el objeto `islas` en tu espacio de trabajo.

2. Añade una variable al objeto `islas` que contenga el logaritmo natural de la variable `species.richness`. Esa nueva variable debe llamarse `species.richness.log`.

3. Añade una otra variable al objeto `islas` que contenga el logaritmo natural de la variable `island.area`. Esa nueva variable debe llamarse `island.area.log`.

## 04. Variables categóricas

En este ejercicio convertiremos en factores variables de los *data frame* `islas` y `archipelagos` que hás creado en los ejercícios 1, 2 y 3. 

1. Inicia tu script R con los códigos que has utilizado para resolver los ejercicios [Leyendo Datos](http://notar.ib.usp.br/exercicio/128), [Leyendo Más Datos](http://notar.ib.usp.br/exercicio/130) y [Añadir Variables](http://notar.ib.usp.br/exercicio/131). Con eso tu código para este ejercício debe crear los objetos `islas` y `archipielagos` en tu espacio de trabajo.

2. Convierte la variable `sar.type` del objeto `islas` en un factor.

3. Convierte la variable `island.type` del objeto `islas` en un factor. Los niveles dese factor devem ser `Oceanic`, `Continental`, `Habitat-Patches`, en este orden. Tenga en cuenta que deberá utilizar el argumento `levels` de la función `factor` para reordenar los niveles. 

4. Convierte la variable `sar.type` del objeto `archipielagos` en un factor.

5. Convierte la variable `ecoregion` del objeto `archipielagos` en un factor.

6. Convierte la variable `island.type` del objeto `archipielagos` en un factor. Los niveles dese factor devem ser `Oceanic`, `Continental`, `Habitat-Patches`, en este orden. Tenga en cuenta que deberá utilizar el argumento `labels` de la función `factor` para renombrar los niveles y el argumento `levels` para reordenar los niveles. 

## 05. Agregación

En este ejercicio usaremos el  *data frame* `islas` que hás creado y trabajado en los ejercícios precedentes. 

1. Inicia tu script R con los códigos que has utilizado para resolver los ejercicios [Leyendo Datos](http://notar.ib.usp.br/exercicio/128), [Leyendo Más Datos](http://notar.ib.usp.br/exercicio/130), [Añadir Variables](http://notar.ib.usp.br/exercicio/131) y [Variables Categoricas](http://notar.ib.usp.br/exercicio/132). Con eso tu código para este ejercício debe crear los objetos `islas` y `archipielagos` en tu espacio de trabajo. (En este ejercício necesitas solamente del objeto `islas`, pero mantenga los *scripts* de todos los ejercícios en su código).

2. Aplica la funcción `aggregate` en el objeto `islas` para hacer un *data frame* con las médias de los logaritmos de las areas de las islas por tipo de isla (variable  `island.type`) y por región biogeografica (variable `biogeo.realm`). Assigne el resultado a un objeto com el nombre `islas.mean.area.log`.

3. Aplica la funcción `table` en la variable `study.id` del objeto `islas` para hacer una tabla con el número de observaciones (islas) por sítio de estudio. Assigne el resultado a un objeto con el nombre `islas.N`.

4. Convierta el objeto `islas.N` para la classe `data.frame`.

5. Cambie los nombres de las dos variables del objeto `islas.N` para `study.id` y `n.muestra`.

6. Convierta la variable `study.id` del objeto `islas.N` para la clase `character`.

## 06. Filtrado de datos

En este ejercicio usaremos los  *data frames* `islas`, `archipielagos` y `islas.N` que hás creado y trabajado en los ejercícios precedentes. 

1. Inicia tu script R con los códigos que has utilizado para resolver los ejercicios [Leyendo Datos](http://notar.ib.usp.br/exercicio/128), [Leyendo Más Datos](http://notar.ib.usp.br/exercicio/130), [Añadir Variables](http://notar.ib.usp.br/exercicio/131), [Variables Categoricas](http://notar.ib.usp.br/exercicio/132) y [Tablas de Agregación](http://notar.ib.usp.br/exercicio/133). Con eso tu código para este ejercício debe crear los objetos `islas`, `archipielagos` y `islas.N` en tu espacio de trabajo. 

2. Cree un vector lógico que tenga un valor de `TRUE` para cada valor de la variable `n.muestra` del objeto `islas.N` que sea mayor que 6. Y que tenga un valor de `FALSE` para cada valor menor o igual que 6. Asigna esta matriz a un objeto con el nombre `islas.N.6`.

3. Utilice el vector lógico `islas.N.6` para filtrar todos los valores de la variable `study.id` del objeto `islas.N` para los que el valor de `islas.N.6` sea `TRUE`. Asigna el resultado de este filtrado a un objeto llamado `islas.ids`. Este objeto tendrá los rótulos de los sítios de estudio con más de seis islas. 

4. Ahora realice una prueba lógica que verifique si cada valor de la variable `study.id` del objeto `islas` se encuentra entre los rótulos contenidos en el objeto `islas.id`. Utilice el operador lógico `%in%`. Guarda el resultado de esta prueba en un objeto llamado `islas.test`.

5. Filtra las filas del *data frame* `islas` que corresponden a los valores `TRUE` del objeto `islas.test`. El resultado será un nuevo *data frame*, con las mismas variables que el objeto `islas`, pero sólo con las filas seleccionadas. Guarde este nuevo *data frame* en un objeto llamado `islas.sel`.

6. Haiga más una prueba lógica, pero ahora para el objeto `archipielagos`. Su prueba debe verificar si cada valor de la variable `study.id` del objeto `archipielagos` se encuentra entre las rótulos contenidos en el objeto `islas.id`. Guarda el resultado en un objeto llamado `archipielagos.test`.

5. Filtra las filas del *data frame* `archipielagos` que corresponden a los valores `TRUE` del objeto `archipielagos.test`. El resultado será un nuevo *data frame*, con las mismas variables que el objeto `archipielagos`, pero sólo con las filas seleccionadas. Guarde este nuevo *data frame* en un objeto llamado `archipielagos.sel`.

