---
title: "Funciones y programación"
date: "2025-01-10" 
author:
  - name: Paulo Inácio Prado
---

```{r setup, include=FALSE}
knitr::opts_chunk$set(echo = FALSE)
```


# Slides

```{r slides}
#| eval: true
xaringanExtra::embed_xaringan("04_funciones_y_programacion/slides.html")
```

# Códigos demonstrados en classe

* [Diversidad alfa](04_funciones_y_programacion/demonstracion_alfa_div.R)
* [Factor por cuantiles](04_funciones_y_programacion/demonstracion.R)

# Ejercícios en notaR

A la sección *Criando Funções* :

* **109.01** Una función simples: http://notar.ib.usp.br/exercicio/139
* **109.02** Indices de diversidad de especies: http://notar.ib.usp.br/exercicio/140 


Abajo se reproducen los enunciados de los ejercícios de notaR de esa unidad:

## 109.01. Una función simples

Construye una funcion nombranda  `conversor` que recibe un vector numérico de valores de temperatura en grados Fahrenheit y devuelve un dataframe con dos columnas. Una colunma deve nombrarse (`gC`) e llevar todos los valores em grados Celsius que resultan de la conversión. La otra colunma del dataframe debe nombrarse `gF` e contener ter los  valores em Fahrenheit que se ingresaran.

La ecuación matemática de equivalencia entre grados Celsius y Fahrenheit es:

$$^{\circ}C = \frac{5}{9}(^{\circ}F - 32)$$

## Indices de diversidad de especies

Haz una función llamada `shannon` para calcular el indice de diversidad de Shannon y una otra función nombrada  `simpson` para calcular el indice de Simpson de un vector de valores numéricos positivos.

Considere que:

1. El objeto de entrada deve ser un vector con la abundancia de cada espécie en una amostra.
2. Su función debe manejar la posibilidade de valores faltantes (`NA`), sacandoles para entonces hacer los calculos.
3. El indiced e Shannon es: $H = -\sum p_i \ln (p_i)$ y el índice de simpson es $D=\sum (p_i)^2$, donde $p_i$ es la proporción de indivíduos de cada espécie $n_i$ en respecto al número total de indivíduos $N$ en la muestra: $p_i = n_i/N$.
4. El logaritmo de zero retorna `NaN`. Eso importa para el calculo del indice de diversidad de Shannon.
5. Debes usar el logaritmo natural para el cálculo del indice de Shannon.
