---
title: Objetos Tipos de Datos y Operaciones Basicas
output:
  html_document:
    theme: spacelab
---

```{r, strip.white = TRUE, echo=FALSE, message=FALSE}
suppressPackageStartupMessages(library(swirl))

# Code placed in this file fill be executed every time the
# lesson is started. Any variables created here will show up in
# the user's working directory and thus be accessible to them
# throughout the lesson.
``` 

Esta lección es una versión ligeramente modificada de la lección del mismo nombre del curso 'Programación estadística en R', de Ismael Fernández, UNAM, México (https://github.com/ifunam/programacion-estadistica-r). 

En esta lección conocerás los tipos de datos que existen en el lenguaje R, además de las operaciones básicas que puedes hacer con ellos. 

Cuando introduces una expresión en la línea de comandos y das ENTER, R evalúa la expresión y muestra el resultado (si es que existe uno). R puede ser usado como una calculadora, ya que realiza operaciones aritméticas, además de operaciones lógicas. 

Pruébalo: ingresa 3 + 7 en la línea de comandos.

```{r, strip.white = TRUE}
3 + 7
``` 

R simplemente imprime el resultado 10 por defecto. Sin embargo, R es un lenguaje de programación y normalmente la razón por la que usas éstos es para automatizar algún proceso y evitar la repetición innecesaria. 

En ese caso, tal vez quieras usar el resultado anterior en algún otro cálculo. Así que en lugar de volver a teclear la expresión cada vez que la necesites, puedes crear una variable que guarde el resultado de ésta. 

La manera de asignar un valor a una variable en R es usar el operador de asignación, el cual es sólo un símbolo de menor que seguido de un signo de menos, mejor conocido como guion alto. El operador se ve así: <- 

Por ejemplo, ahora ingresa en la línea de comandos: mi_variable <- (180 /  6) - 15

```{r, strip.white = TRUE}
mi_variable <- (180 /  6) - 15
``` 

Lo que estás haciendo en este caso es asignarle a la variable mi_variable el valor de todo lo que se encuentra del lado derecho del operador de asignación, en este caso (180 /  6) - 15. 

En R también puedes asignar del lado izquierdo: (180 /  6) - 15 -> mi_variable 

Como ya te habrás dado cuenta, la asignación '<-' no muestra ningún resultado. Antes de ver el contenido de la variable 'mi_variable', ¿qué crees que contenga la variable ‘mi_variable’?.

1. la expresión evaluada, es decir un 15
2. la expresión (180 /  6) - 15
3. la dirección de memoria de la variable 'mi_variable'

la expresión evaluada, es decir un 15 

La variable 'mi_variable' deberá contener el número 15, debido a que (180 /  6) - 15 = 15. Para revisar el contenido de una variable, basta con escribir el nombre de ésta en la línea de comandos y presionar ENTER. Inténtalo: muestra el contenido de la variable 'mi_variable':

```{r, strip.white = TRUE}
mi_variable
``` 

Nota que el '[1]' acompaña a los valores mostrados al evaluar las expresiones anteriores. Esto se debe a que en R todo número que introduces en la consola es interpretado como un vector. 

Un vector es una colección ordenada de elementos, por lo cual el '[1]' denota la posición del primer elemento mostrado en el renglón 1. En los casos anteriores sólo existe un único elemento en el vector. 

En R puedes construir vectores más largos usando la función c() (combine). Por ejemplo, introduce: y <- c(1804, 1854, 1865, 1888)

```{r, strip.white = TRUE}
y <- c(1804, 1854, 1865, 1888)
``` 

Ahora observa el contenido de la variable 'y'.

```{r, strip.white = TRUE}
``` 

La expresión anterior resulta ser un vector que contiene los años en que se abolió la esclavitud en Haití, Perú, Estados Unidos y Brasil. Como ejemplo de un vector que abarque más de una línea, usa el operador de secuencia para producir un vector con cada uno de los enteros del 1 al 100. Introduce 1:100 en la línea de comandos.

```{r, strip.white = TRUE}
1:100
``` 

El vector es el objeto más simple en R. La mayoría de las operaciones están basadas en vectores. 

Por ejemplo, puedes realizar operaciones sobre vectores y R automáticamente empareja los elementos de los dos vectores. Introduce c(1.1, 2.2, 3.3, 4.4) - c(1, 1, 1, 1) en la línea de comandos.

```{r, strip.white = TRUE}
c(1.1, 2.2, 3.3, 4.4) - c(1, 1, 1, 1)
``` 

Nota: Si los dos vectores son de diferente tamaño, R repetirá la secuencia más pequeña múltiples veces. Por ejemplo, introduce c(1, 2, 3, 4, 5, 6, 7, 8, 9, 10) - c(1, 2) en la línea de comandos.

```{r, strip.white = TRUE}
c(1, 2, 3, 4, 5, 6, 7, 8, 9, 10) - c(1, 2)
``` 

En R casi todo es un objeto. Para ver qué objetos tienes en un momento determinado, puedes usar la función ls(). Inténtalo ahora.

```{r, strip.white = TRUE}
ls()
``` 

Como sabes, existen otros tipos de datos, como los caracteres (character). 

Las expresiones con caracteres se denotan entre comillas. Por ejemplo, introduce "¡Hola Mundo!" en la línea de comandos.

```{r, strip.white = TRUE}
"¡Hola Mundo!"
``` 

Esto es mejor conocido en R como un vector de caracteres. De hecho, este ejemplo es un vector de longitud uno. 

Ahora crea una variable llamada ‘continente’ que contenga un vector con las cadenas "Centroamérica", "Sudamérica", "Norteamérica", "Sudamérica", en ese orden.

```{r, strip.white = TRUE}
continente <- c("Centroamérica", "Sudamérica", "Norteamérica", "Sudamérica")
``` 

Ahora imprime el vector ‘continente’ .

```{r, strip.white = TRUE}
continente
``` 

En otros lenguajes como C, carácter (character) hace referencia a un simple carácter, y cadena (string) se entiende como un conjunto de caracteres ordenados. Una cadena de caracteres es equivalente al valor de carácter en R. 

Además, hay objetos de tipo numérico (numeric) para representar distintos tipos de numéros (naturales, complejos, reales). Ya has creado objetos dese tipo en ese tutorial. 

También hay objetos lógicos (logic) que representan los valores lógicos falso y verdadero. 

El valor lógico falso puede ser representado por la instrucción FALSE o únicamente por la letra F mayúscula; de la misma manera, el valor lógico verdadero es representado por la instrucción TRUE o por la letra T. 

Como operadores lógicos están el AND lógico: `&` y el OR lógico: `|`. 

También existen operadores que devuelven valores lógicos, éstos pueden ser de orden, como: `>` (mayor que), `<` (menor que), `>=` (mayor igual) y `<=` (menor igual), o de comparación, como: `==` (igualdad) y `!=` (diferencia). Por ejemplo, introduce en la línea de comandos mi_variable == 15.

```{r, strip.white = TRUE}
mi_variable == 15
``` 

Como puedes ver, R te devuelve el valor TRUE, pues si recuerdas, en la variable 'mi_variable' asignaste el valor de la expresión (180 /  6) - 15, la cual resultaba en el valor 15. Por lo cual, cuando le preguntas a R si 'mi_variable' es igual a 15, te devuelve el valor TRUE. 

Hay operadores lógicos que funcionan también para otras clases. Por ejemplo, el operador %in% verifica si los elementos de un vector o conjunto están presentes en otro. Eso vale para vectores de caracteres. 

Introduce en la línea de comando: continente %in% c("Sudamérica", "Centroamérica")

```{r, strip.white = TRUE}
continente %in% c("Sudamérica", "Centroamérica")
``` 

R te devuelve el valor TRUE para los elementos del vector continente que sean las cadenas "Sudamérica" ó "Centroamérica". 

En R existen algunos valores especiales. 

Por ejemplo, los valores NA son usados para representar valores faltantes. Supón que cambias el tamaño de un vector a un valor más grande del previamente definido. Recuerda el vector 'mi_variable', el cual contenía el número 15; cambia la longitud de 'mi_variable'. Ingresa length(mi_variable) <- 3 en la línea de comandos.

```{r, strip.white = TRUE}
length(mi_variable) <- 3
``` 

Ahora ve el contenido de 'mi_variable'.

```{r, strip.white = TRUE}
mi_variable
``` 

Los nuevos espacios tendrán el valor NA, el cual quiere decir not available (no disponible). 

Si un resultado de la evaluación de alguna expresión aritmética es muy grande, R regresa el valor 'Inf' para un valor positivo y '-Inf' para un valor negativo (infinitos positivo y negativo, respectivamente). Por ejemplo, introduce 2^1024 en la línea de comandos.

```{r, strip.white = TRUE}
2^1024
``` 

Algunas veces la evaluación de alguna expresión no tendrá sentido. En estos casos, R regresará el valor NaN (not a number). Por ejemplo, divide 0 entre 0.

```{r, strip.white = TRUE}
0/0
``` 

Ahora que conoces los objetos más usados en R, debes saber que además de la función c(), en R existe la función vector() para crear vectores. Al usar la función vector(), debes especificar el tipo de dato que almacenará el vector y el tamaño. 

La función vector() crea un vector con los valores por defecto del tipo especificado. 

Por ejemplo, escribe vector("numeric", length = 10) en la línea de comandos.

```{r, strip.white = TRUE}
vector("numeric", length = 10)
``` 

Como puedes observar, el vector fue llenado con ceros. 

Ahora introduce vector("character", length = 10) en la línea de comandos.

```{r, strip.white = TRUE}
vector("character", length = 10)
``` 

Esta vez el vector fue llenado con 10 cadenas vacías. 

Si le indicaras al vector que el tipo fuera "logical", ¿qué crees que contendría?

1. sólo valores FALSE
2. sólo valores TRUE
3. ninguna de las anteriores
4. 

sólo valores FALSE 

Crea un vector de tipo "logical" de tamaño 10 usando la función vector().

```{r, strip.white = TRUE}
vector("logical", length = 10)
``` 

Nota: Ahora que conoces los objetos más usados en R, es importante que sepas que los vectores sólo pueden contener objetos de la misma clase. 

Pero, ¿qué pasa si creas un vector c(T, 19, "Hola")? Introduce c(T, 19, "Hola") en la línea de comandos.

```{r, strip.white = TRUE}
c(T, 19, "Hola")
``` 

Como habrás supuesto, la cadena "Hola" no puede ser convertida a entero ni a objeto de tipo "logical", entonces los valores T y 19 son convertidos en las cadenas "TRUE" y "19", es decir, pasan al tipo "character". 

Esto se llama coerción. 

La coerción anterior hizo que todos los objetos de un vector sean de una misma clase. Entonces, cuando creas un vector de diferentes tipos, R busca un tipo común, y los elementos que no son de ese tipo son convertidos. 

Otro ejemplo de coerción es cuando usas las funciones as.*(). 

Inténtalo: crea un vector de longitud 5 de tipo "numeric" con la función vector() y guardarlo en la variable ‘x’.

```{r, strip.white = TRUE}
x <- vector("numeric", length=5)
``` 

Revisa el contenido de la variable ‘x’ .

```{r, strip.white = TRUE}
x
``` 

Ahora usa la función as.logical() con el vector x.

```{r, strip.white = TRUE}
as.logical(x)
``` 

Como puedes imaginar, el vector de tipo "numeric" fue explícitamente convertido a "logical". 

Este tipo de coerción es mejor conocida como coerción explícita. Además de as.logical(), también existe as.numeric(), as.character(), as.integer(). 

Si usas la función class(), que te dice la clase a la que pertenece un objeto, obtendrás que class(x) = "numeric." Pruébalo, ingresa class(x) en la línea de comandos.

```{r, strip.white = TRUE}
class(x)
``` 

Pero si después pruebas la misma función class() enviándole como argumento as.logical(x), obtendrás que es de tipo logical. Compruébalo:

```{r, strip.white = TRUE}
class(as.logical(x))
``` 

Los factores son otro tipo especial de vectores usados para representar datos categóricos, éstos pueden ser ordenados o sin orden. 

Recuerda el vector 'continente' que creaste previamente, con los continentes de Haití, Perú, Estados Unidos y Brasil. 

Es una representación perfectamente válida, pero puede llegar a ser ineficiente. Ahora representarás los continentes como un factor. Introduce as.factor(continente) en la línea de comandos.

```{r, strip.white = TRUE}
as.factor(continente)
``` 

La impresión de un factor muestra información ligeramente diferente a la de un vector de caracteres. En particular, puedes notar que las comillas no son mostradas y que los niveles son explícitamente impresos. 

La conversión en factores es la coerción explícita más común en R. Hay una función factor que hace esto, con mucha flexibilidad. 

Para guardar objetos de diferentes clases, puedes usar listas. 

Las listas son una colección ordenada de objetos. Para crear una lista, usa la función list() y especifica el contenido de la lista separado por comas dentro de los paréntesis. Inténtalo: crea una lista que contenga el valor TRUE, la cadena "Hola", y el número 19, en ese orden.

```{r, strip.white = TRUE}
list(T, "Hola", 19)
``` 

Además de los vectores y las listas, existen las matrices. 

Una matriz es una extensión de un vector de dos dimensiones. Las matrices son usadas para representar información de un solo tipo de dos dimensiones. 

Una manera de generar una matriz es al usar la función matrix(). Inténtalo, introduce m <- matrix(data=1:12, nrow=4, ncol=3) en la línea de comandos.

```{r, strip.white = TRUE}
m <- matrix(data=1:12,nrow=4,ncol=3)
``` 

Ahora imprime el contenido de 'm'.

```{r, strip.white = TRUE}
m
``` 

Como puedes observar, creaste una matriz con tres columnas (ncol) y cuatro filas (nrow). 

Existen también los dataframes, que son una manera muy útil de representar datos tabulares. Son uno de los tipos más importantes. 

Un dataframe representa un marco de datos. Cada columna de éste puede ser de un tipo diferente, pero todas las columnas deben tener la misma longitud. 

Ahora crea un dataframe. Introduce ab <- data.frame(year=y, cont=continente) en la línea de comandos.

```{r, strip.white = TRUE}
ab <- data.frame(year=y, cont=continente)
``` 

Ahora imprime el contenido del dataframe 'ab'.

```{r, strip.white = TRUE}
any_of_exprs('ab', 'print(ab)')
``` 

¿Recuerdas los vectores 'y' y 'continente'? Pues con ellos creaste un data frame cuya primera columna tiene años de fín de la esclavitud en Haití, Perú, Estados Unidos y Brasil, y la segunda los continentes de eses países. 

Los nombres de las filas de los dataframes son cadenas con enteros. Comproba con rownames(ab) en la línea de comando.

```{r, strip.white = TRUE}
rownames(ab)
``` 

Con la funcción rownames se puede cambiar los nombres de las filas. Introduce rownames(ab) <- c("Haití", "Perú", "Estados Unidos", "Brasil") en la línea de comando.

```{r, strip.white = TRUE}
rownames(ab) <- c("Haití", "Perú", "Estados Unidos", "Brasil")
``` 

Ahora imprime el contenido del dataframe 'ab'. Verás que las fichas llevan ahora los nombres que les ha asignado.

```{r, strip.white = TRUE}
any_of_exprs('ab', 'print(ab)')
``` 

La función names devuelve los nombres de las columnas para dataframes. Tambiém se puede usarla para cambiar los nombres de las columnas. Introduce names(ab) <- c("Año", "Continente") en la línea de comando.

```{r, strip.white = TRUE}
names(ab) <- c("Año", "Continente")
``` 

Ahora imprime de nuevo el contenido del dataframe 'ab'. Mira como las columnas ahora tienen los nombres asignados.

```{r, strip.white = TRUE}
any_of_exprs('ab', 'print(ab)')
``` 

Has concluido la léccion. 

